【裁判字號】    96,聲判,66
【裁判日期】    970124
【裁判案由】    聲請交付審判
【裁判全文】
臺灣板橋地方法院刑事裁定              96年度聲判字第66號
聲  請  人  甲○○
代  理  人  劉智園律師
被      告  乙○○
上列聲請人因被告恐嚇等案件，不服臺灣高等法院檢察署96年度
上聲議字第3918號駁回再議之處分（原不起訴處分案號：臺灣板
橋地方法院檢察署96年度偵字第6686號），聲請交付審判，本院
裁定如下：
    主    文
聲請駁回。
    理    由
一、告訴人不服上級法院檢察署檢察長或檢察總長認再議為無理
    由而駁回之處分者，得於接受處分書後十日內委任律師提出
    理由狀，向該管第一審法院聲請交付審判。法院認為交付審
    判之聲請不合法或無理由者，應駁回之。刑事訴訟法第25 8
    條之1 、第258 條之3 第2 項前段，分別定有明文。依上開
    條文立法意旨，交付審判制之立法意旨，既係對於檢察官不
    起訴或緩起訴裁量權制衡之一種外部監督機制，法院僅在就
    檢察官所為不起訴或緩起訴之處分是否正確加以審查，以防
    止檢察機關濫權，依此立法精神，法院就聲請交付審判案件
    之審查，所謂「得為必要之調查」，其調查證據之範圍，自
    應以偵查中曾顯現之證據為限，不可就告訴人新提出之證據
    再為調查，亦不可蒐集偵查卷外之證據，否則將與刑事訴訟
    法第260 條之再行起訴規定混淆不清（參照臺灣高等法院民
    國91年4 月25日第一次刑事庭庭長法律問題研究會議決議意
    旨）。又法院裁定交付審判，即如同檢察官提起公訴使案件
    進入審判程序，是法院裁定交付審判之前提，必須偵查卷內
    所存證據已符合刑事訴訟法第251 條第1 項規定「足認被告
    有犯罪嫌疑」而檢察官應提起公訴之情形，亦即該案件已經
    跨越起訴門檻，否則，縱或法院對於檢察官所認定之基礎事
    實有不同之判斷，但如該案件仍須另行蒐證偵查始能判斷應
    否交付審判者，因交付審判審查制度並無如同再議救濟制度
    得為發回原檢察官續行偵查之設計，法院仍應依同法第258
    條之3 第2 項前段之規定，以聲請無理由而裁定駁回。
二、本件聲請人即告訴人甲○○以被告乙○○涉犯恐嚇安全及強
    制罪，向臺灣板橋地方法院檢察署檢察官提出告訴，經該檢
    察署檢察官以96年度偵字第6686號為不起訴處分後，聲請人
    不服，聲請再議亦經臺灣高等法院檢察署檢察長以再議為無
    理由而以96年度上聲議字第3918號處分書駁回再議，並於96
    年9 月10日合法送達該處分書予聲請人等情，業經本院調借
    本件相關偵查卷宗核閱屬實，並有臺灣高等法院檢察署送達
    證書1 紙附卷可稽，聲請人於同年9 月19日委任律師向本院
    提出本件交付審判之聲請，有本件聲請狀首頁之收狀戳及狀
    附之委任狀1 紙在卷可按，核與前開聲請交付審判程序規定
    相合，合先敘明。
三、聲請交付審判意旨略以：
  (一)被告以電話對聲請人辦公室電話及手機，於95年4 月至96年
    5 月間，長達一年期間，不斷撥打過上千通的電話及傳送超
    過500 通的簡訊，已經嚴重妨害聲請人手機簡訊功能之進行
    ，進而影響聲請人無法與友人為簡訊聯繫。是台灣高等法院
    檢察署認「被告僅單純撥打電話，亦未對被告之電話為強暴
    、脅迫之行為，自難以以恐嚇之罪責」，恐有認事違誤及調
    查不備之處。
  (二)又原處分書雖認為果被告自95年4 月1 日起迄今不斷騷擾，
    聲請人豈有未向電信公司申請通聯紀錄存證，而於告訴時僅
    提出3 通簡訊之理。然聲請人之手機款式型號乃屬舊式，無
    法連結電腦下載列印，但被告甚至在本件開庭後仍不停對聲
    請人發放簡訊，長期累積下來亦形成對聲請人之精神折磨，
    惟處分書顯然未慮及此而率然駁回，為此告訴人乃另購買高
    倍率數位相機，逐一翻拍手機簡訊，且聲請人已刪除一倍以
    上之簡訊後，現仍有簡訊已逾200 則之譜。是以如經調閱通
    聯記錄，即明聲明人所言屬實，而被告於一定期間所為頻繁
    通聯次數之作為，是否足以達到以強暴方法妨害他人行使權
    利之程度，而該當強制罪之構成要件，自有調閱上揭證據之
    必要。惟原處分書內既未敘明該通聯記錄有無調查及就調查
    後之結果為採納與否之認定，另駁回處分書亦顯未諒察聲請
    人蒐證之難處，自有重要證據漏未調查之違法。
  (三)本件被告長時間以電話騷擾聲請人，幾乎造成聲請人與外界
    通訊形同中斷，是其對聲請人手機所為不法有形力之行使，
    雖非對聲請人身體直接為之，但確實已達到妨害聲請人行使
    權利之結果，從而駁回處分有認事違誤及調查不備之違法。
    為此爰於法定期間內，依刑事訴訟法第258 條之3 第3 項之
    規定聲請裁定交付審判。
四、茲聲請人堅指被告涉犯有強制罪及恐嚇安全，聲請交付審判
    ，而本院審酌偵查中顯現之證據，認尚不足以認定被告等有
    上開犯罪嫌疑，理由如下：
  (一)按犯罪事實應依證據認定之，無證據不得認定犯罪事實，刑
    事訴訟法第154 條第2 項定有明文。次按告訴人之告訴，係
    以使被告受刑事訴追為目的，是其陳述是否與事實相符，仍
    應調查其他證據以資審認，最高法院52年臺上字第1300號判
    例意旨參照。而認定犯罪事實應憑積極證據，倘積極證據不
    足以為不利於被告事實之認定時，即應為有利被告之認定，
    更不必有何有利之證據，最高法院30年上字第816 號判例可
    資參照。又按刑法第305 條之恐嚇罪，所稱以加害生命、身
    體、自由、名譽、財產之事，恐嚇他人者，係指以使人生畏
    怖心為目的，而通知將加惡害之旨於被害人而言，最高法院
    52年台上字第751 號判例可資參照。其次，刑法上之強制罪
    ，係以行為人實施強暴或脅迫之行為為構成要件之一，即須
    其手段令人感受具有強暴性或脅迫性始足當之，而所謂強暴
    者，係指「使用有形之暴力」而言，至於脅迫之意，即指「
    以言詞或舉動，顯示加害他人之意思通知他人，使其產生畏
    懼，而得加以威脅或逼迫」，即所謂以強暴、脅迫妨害人行
    使權利情節之成立，須以加害或以加害之旨通知被害人而使
    被害人心生畏懼，以影響其意思決定之自由為其成立要件，
    若無以強暴脅迫妨害人行使權利之積極行為，僅對他人之請
    求事項，表示不予同意而未處理，即難逕以該罪相繩（最高
    法院71年度台非字第8 號判決參考）。
  (二)訊據被告於警詢及偵查中並不否認有傳送告訴人所提出內容
    分別為「你是不負責任的畜生，我因相信你而受苦，我寧願
    保有我的初夜給愛護我的人好色無義甲○○我如何能原諒你
    」、「這些事你欺負我的後果你不道歉只有打壓我要告到底
    直到你們起訴絕不撤告」、「我會聯合其他的網友聚餐公開
    資料因為你在網路毀譽本人我要對質求證其他網友」等3 則
    簡訊之事實，然經核諸上揭簡訊之內容，均無以現在或將來
    之惡害加諸告訴人之字句，充其量僅屬咒罵之語，而非以將
    來危害所為之通知，顯不足以對聲請人致生安全上之危險，
    難認聲請人會因上揭簡訊而生心畏怖。再者，被告以聲請人
    曾寄送「你有精神病史要去就醫好嗎」等內容之電子郵件為
    由，對聲請人提出妨害名譽之告訴，該案已經台灣板橋地方
    法院檢察署96年度偵字第600 號、第16006 號繫屬在案（嗣
    經經檢察官聲請簡易判決處刑），故其發送「我要告到底直
    到你們起訴絕不撤告」之語，僅在表達堅持追訴之態度，非
    屬加諸惡害之意思，況起訴或判刑與否，均非被告所能支配
    之事項，亦難認被告向聲請人為上揭之通知，合於刑法上恐
    嚇罪之構成要件。是聲請人於偵查中提出前揭3 簡訊，指稱
    被告已構成恐嚇安全罪云云，尚嫌不足。
  (三)再者，聲請人雖另主張被告以電話對其辦公室電話及手機，
    ，長達一年期間，不斷撥打過上千通的電話及傳送超過500
    通的簡訊，已嚴重妨害聲請人手機簡訊功能之進行，此只需
    按聲請人之聲請，調閱該期間之通聯記錄即明，故被告確以
    強暴方法達到妨害她人行使權利之程序，而該當強制罪之要
    件云云。然聲請人指稱被告於長達1 年期間內不斷撥打上千
    通電話暨超過500 通簡訊等節，縱認屬實，被告單純撥打電
    話及發送簡訊之舉，雖足致干擾聲請人之正常通訊，但該手
    段仍與所謂強暴係指「使用有形之暴力」而言，至於脅迫之
    意即指「以言詞或舉動，顯示加害他人之意思通知他人，使
    其產生畏懼，而得加以威脅或逼迫」之程度有別，告訴人亦
    不會因被告發送簡訊之行為，致其意思決定之自由受到妨害
    ，核無構成前揭裁判意旨所示「強制罪需以加害或以加害之
    旨通知被害人而使被害人心生畏懼，以影響其意思決定之自
    由」之要件。是除聲請人於偵查中所提出之3 則簡訊外，縱
    被告尚有其所指稱不斷撥打電話及發送簡訊之行為，亦與刑
    法第304 條之強制罪構成要件有間，難以該罪相繩。從而聲
    請人於偵查中雖一再主張應調閱通聯記錄云云，但縱經調取
    因仍無從採為對被告不利之證據，自無調查之必要，附此敘
    明。
  (四)基上，本案依據原偵查案卷所存之證據資料，尚無證據證明
    被告有聲請人所指述之犯行，是原偵查、再議機關依偵查所
    得之證據，經調查後認以：「被告所發予聲請人之簡訊並非
    以現在或將來之惡害加諸聲請人之字句，而被告僅單純撥打
    電話，亦未對被告之電話為強暴、脅迫，難課以強制罪及恐
    嚇安全罪」而認被告犯罪嫌疑不足，先後為不起訴處分及駁
    回再議之處分，均無不合。
五、至聲請人除原於偵查中所提出之上揭3 則簡訊外，於本件再
    另將上百則之簡訊翻拍照片，惟此無非試圖尋得偵訊筆錄以
    外之證據資料，仍屬提出新證據方法，依據首揭所述，自已
    逾越本院僅得以偵查曾顯現之證據而為必要調查之範圍，爰
    不予審酌，附此敘明。
六、綜上所述，本件依現存偵查中曾顯現之證據，並查無積極證
    據足以證明被告有犯強制罪、恐嚇安全罪之情事，揆諸前開
    說明，自難僅憑聲請人指訴，遽爾推定被告有其所指犯罪事
    實，應認被告罪嫌尚屬不足。原偵查、再議機關依偵查所得
    證據，認並無證據證明被告有上開罪嫌，乃以其犯罪嫌疑不
    足為由，先後為不起訴處分及再議駁回處分，核無不合。聲
    請人猶執陳詞，指摘不起訴及駁回再議等處分為不當，聲請
    交付審判，非有理由，應予駁回。
據上論結，應依刑事訴訟法第258 條之3 第2 項前段，裁定如主
文。
中    華    民    國    97  年    1     月      24    日
                  刑事第十一庭  審判長法  官  徐蘭萍
                                      法  官  林淑婷
                                      法  官  邱景芬
以上正本證明與原本無異。
本裁定不得抗告。
                                      書記官  曾千庭
中    華    民    國    97    年    1     月    25    日


司法院資訊處製作；財團法人民間司法改革基金會備份。
